臺灣桃園地方法院交通事件裁定　　　　 94年度交聲字第418號
原處分機關　交通部公路總局新竹區監理所桃園監理站
異　議　人　甲○○
上列受處分人因違反道路交通管理處罰條例案件，對於交通部公
路局新竹區監理所桃園監理站於民國94年8 月15日以桃監裁罰字
第裁52－DA0000000 號及桃監裁罰字第裁52－DA0000000 號違反
道路交通管理事件裁決書所為之處分聲明異議，本院裁定如下：
    主  文
原處分均撤銷。
甲○○不罰。
    理  由
一、聲明異議意旨略以：如附件異議狀所載。
二、按機器腳踏車駕駛人或附載座人未依規定戴安全帽者，處駕
　　駛人新台幣五百元罰鍰。又汽車駕駛人駕駛汽車有違反本條
    例之行為，經交通勤務警察或依法令執行交通稽查任務人員
    制止時，不聽制止或拒絕停車接受稽查而逃逸者，除按各該
    條規定處罰外，處新台幣三千元以上六千元以下罰鍰。再汽
    車駕駛人行經有燈光號誌管制之交岔路口闖紅燈，處新台幣
    一千八百元以上五千四百元以下罰鍰。又汽車駕駛人駕駛汽
    車在道路上蛇行或以其他危險方式駕車者，處新台幣六千元
    以上二萬四千元以下罰鍰，並當場禁止其駕駛。道路交通管
    理處罰條例第31條第6 項、第60條第1 項、第53 條 、第43
    條第1 項第1 款、規定甚明。
三、經查證人鄭宇哲於94年7 月2 日凌晨1 時23分許，騎乘異議
    人甲○○所有之車牌號碼F2X －005 號重型機車附載1 名女
    性友人，均未戴安全帽，行經桃園縣桃園市○○○路、新埔
    六街口時，適為自後騎乘警用機車巡邏之周文正員警當場發
    覺，遂鳴警報器並騎至鄭宇哲所騎乘前開機車旁示意鄭宇哲
    停車受檢，詎鄭宇哲非但未停車受檢，反加速左轉往同縣市
    ○○路市區方向逃逸，周文正警員即一路鳴警報器自後追趕
    ，即見鄭宇哲騎乘機車以蛇行之危險方式在道路行駛，至中
    正路、慈文路口又逆向行駛，駛至巷弄內，再駛回中正路右
    轉三民路，行經三民路、永安路口之燈光號誌管制交岔路口
    時復闖越紅燈前行，嗣周文正因該交岔路口車流量甚大，遂
    未再繼續往前追趕，周員即依其記下之車號查詢出該車車籍
    資料確認無訛，遂以機器腳踏車駕駛人未依規戴安全帽、違
    反處罰條例之行為不聽勤務人員制止、駕車行經有燈光號誌
    管制之交岔路口闖紅燈、以危險方式在道路上駕駛機器腳踏
    車等違規事由，填製桃園縣警察局桃警局交字第DA0000 000
    號、DA0000000 舉發違反道路交通管理事件通知單，並經交
    通部公路總局新竹區監理所桃園監理站分別據以裁處35 00
    元及13800 元等各情，業經證人即桃園縣政府警察局桃園分
    局同安派出所警員周文正到庭證述屬實，而證人鄭宇哲於本
    院訊問時復到庭證述：「機車是我騎的，我是沒有戴安全帽
    ，有一小段路是逆向、有闖紅燈、闖黃燈，後來警察有打電
    話叫我去警察局，當時我人在中壢，我說我半個小時後才會
    到，警察就說不用了」等語綦詳，復有前述舉發違反道路交
    通管理事件通知單、交通部公路總局新竹區監理所桃園監理
    站違反道路交通管理事件裁決書、桃園縣政府警察局桃園分
    局94年7 月26日桃警分交字第0941039025號函在卷可稽，堪
    認證人鄭宇哲確有於前開時、地，騎乘異議人所有之F2X －
    005 號重型機車並有為如前述之違規行為至明。異議人甲○
    ○辯稱本件交通違規案件之機車並非伊所騎乘，是伊兒子鄭
    宇哲騎的等語，即非虛妄，自堪採信。從而，前述經警舉發
    之違規駕駛人既為鄭宇哲本人，而異議人甲○○雖係本件違
    規車輛之所有人，然對於汽車所有人並非違規人時，可對之
    處罰之情形，係以汽車所有人僱用或聽任道路交通管理處罰
    條例第21條第1 款至第7 款之人駕車，除依第21條之規定處
    罰外，並得吊扣其駕照3 個月，又關於車輛所有人之處罰，
    如應歸責於車輛駕駛人者，處罰車輛駕駛人，道路交通管理
    處罰條例第28條、第85條第2 項分別定有明文，則前述違規
    事實既係可歸責於車輛駕駛人鄭宇哲，且無上開可對汽車所
    有人即異議人裁罰之情形存在，揆諸前開法條之說明，自不
    得僅以異議人係違規車輛之車主即對之加以處罰。乃原處分
    機關未經詳查，逕以異議人為本案違規車輛之所有人即裁處
    異議人罰鍰，顯有未洽。異議人聲明異議意旨，指摘原處分
    不當，為有理由，自應由本院將原處分撤銷，並諭知異議人
    不罰。至是否應另行對鄭宇哲本人依前開違規事實據以依法
    裁處，則為處分機關職權事項，本院無從併予處理，附此敘
    明。
三、依道路交通管理處罰條例第87條第2 項、道路交通案件處理
    辦法第20條前段，裁定如主文。
中　　華　　民　　國　　94　　年　　10　　月　　26　　日
                        臺灣桃園地方法院交通法庭
                                法  官  林惠霞
上正本證明與原本無異。
如不服本裁定，應於裁定送達後5日內向本院提出抗告狀。
                                書記官  陳恩如
中　　華　　民　　國　　94　　年　　10　　月　　26　　日
